臺灣士林地方法院民事判決
109年度建字第24號
原      告  壬寅工程行即簡士然
訴訟代理人  楊閔翔律師
            黃姵菁律師
被      告  阿爾砝形象國際有限公司
法定代理人  楊翊甄  
訴訟代理人  林紹源律師
            李慧君律師
上列當事人間請求給付承攬報酬事件，本院於民國111年1月24日
言詞辯論終結，判決如下：
    主      文
被告應給付原告新臺幣壹佰陸拾伍萬肆仟捌佰玖拾伍元，及自民
國一百零九年三月十三日起至清償日止，按年息百分之五計算之
利息。
原告其餘之訴駁回。
訴訟費用由被告負擔十分之九，餘由原告負擔。
本判決第一項於原告以新臺幣伍拾陸萬元為被告供擔保後，得假
執行，但被告如以新臺幣壹佰陸拾伍萬肆仟捌佰玖拾伍元為原告
預供擔保，得免為假執行。
原告其餘假執行之聲請駁回。
    事實及理由
一、原告起訴主張：被告前承攬臺大醫院中央廚房建置工程、衛
    生福利部桃園醫院14樓產後護理之家及新屋分院護理之家整
    修工程及臺大醫院新竹分院10樓病房整修工程，並於民國10
    6年10月間將前揭工程之消防、機電工程（下稱系爭工程）
    以口頭方式與原告約定：代工不帶料，由原告派工人按圖施
    作系爭工程，並約定每位工人每日薪資新臺幣（下同）2,90
    0元，夜間每人每小時加班費600元，而成立承攬契約（下稱
    系爭契約），即俗稱「點工」，為勞務承攬契約，內容著重
    在每名工人是否進場施作、施作工時若干，與一般總價承攬
    要求承攬人須完成特定工作物有別。並約定施作系爭工程而
    支出之必要費用亦得向被告請求。兩造復約定每半個月由原
    告依照點工單及相關支出費用計算表，填表向被告請領承攬
    報酬，經被告確認後即依照計算表金額匯款予原告。詎被告
    自107年2月16日起即未給付各階段之全額報酬，積欠如附表
    「原告請求報酬」欄各期之報酬，扣除被告另於107年9月29
    日給付30萬元，尚欠金額總計182萬2,547元。爰依民法第49
    0條第2項、第505條第1項規定起訴請求等語，並聲明：被告
    應給付原告182萬2,547元，及其中178萬8,101元自起訴狀繕
    本送達翌日起、其中3萬4,446元自民事準備㈢暨擴張聲明狀
    送達翌日起，均至清償日止按年息5%計算之利息；願供擔保
    ，請准宣告假執行（見本院卷一第114至115頁）。
二、被告則以：其於106年間將系爭工程口頭約定發包予原告承
    攬施作，原告應於107年5月底完成工作。因原告資金不足，
    被告始同意以帶工不帶料，點工每人每日2,900元、加班費
    每人每小時600元，每月結算2次之方式，使原告資金週轉順
    利得僱工完成系爭工程。被告將工程發包予原告後，由原告
    自行依施工進度、工作難易度點工施作，不受被告之拘束，
    被告僅要求原告按圖施作，並確認是否有浮報問題即可，是
    原告仍須證明已完成一定之工作，且所交付之工作無瑕疵，
    始可請求承攬報酬。惟原告施工進度落後，有諸多瑕疵，被
    告僅得自行派員進場善後，並另行覓其他廠商修補原告施作
    之瑕疵；本件原告並未證明其已完成一定之工作，況兩造就
    本件工程款報酬，曾於109年9月29日簽訂切結書（下稱系爭
    切結書），由被告給付原告30萬元以弭爭議，是原告不得再
    為請求等語置辯。並聲明：原告之訴及其假執行之聲請均駁
    回；如受不利之判決，願供擔保請准宣告免為假執行。
三、原告主張兩造間成立之系爭契約為承攬契約，約定代工不帶
    料，由原告派工施作系爭工程，並約定每位工人每日薪資2,
    900元，夜間每人每小時加班費600元，每半個月由原告依照
    點工單及相關支出費用計算表，填表向被告請領承攬報酬；
    被告曾就系爭工程之加班費用部分，對原告提出刑事詐欺告
    訴，經臺灣臺北地方檢察署檢察官以108年度偵字第25034號
    為不起訴處分在案（下稱系爭刑事偵查程序）等情，為被告
    所不爭執，復據本院調閱系爭刑事偵查程序卷宗核閱屬實，
    應堪信為真實。
四、原告依承攬法律關係，請求被告給付182萬2,547元及法定遲
    延利息，被告則以前詞置辯，茲說明如下：
　㈠按稱承攬者，謂當事人約定，一方為他方完成一定之工作，
    他方俟工作完成，給付報酬之契約；報酬應於工作交付時給
    付之，無須交付者，應於工作完成時給付之；工作係分部交
    付，而報酬係就各部分定之者，應於每部分交付時，給付該
    部分之報酬；民法第490條第1項、第505條分別定有明文。
　㈡兩造約定之系爭契約內容為何？
　⒈經查：被告公司工地主任即證人黃建輔於系爭刑事偵查程序
    證稱：我有到系爭工程台大醫院工地現場看過，我是後期接
    手謝老闆監工，大約是107年5月至6月，當時都在講工程款
    債務，因為阿爾砝公司沒有付簡士然工資，核算工資的方式
    是每日都會有出勤表跟點工單，我會在上下班的時候檢查當
    天出勤人數與狀況，還會拍照給公司（按：即被告，以下同
    ），但不會在點工單簽名，我只有核對拍照傳給公司照片裡
    面呈現有多少人，並核對姓名，點工以人次計算，多少人次
    都由公司同意，才可派這些工，還有時數，他們是事前經公
    司同意，因為牽涉薪資問題，所以一定要公司事前同意，點
    工單當天一定要核對完後，傳送給公司確認，所以很難會發
    生虛報點工單的情況等語（見本院卷二第69至71頁檢察事務
    官詢問筆錄）。依證人黃建輔前揭證述可知，系爭工程每日
    派工人數及工作時數、是否需要加班等節，均須經被告同意
    ；再觀諸系爭工程付款方式，係以每位工人每日薪資2,900
    元，夜間每人每小時加班費600元，每半個月由原告依照點
    工單及相關支出費用計算表，填表向被告請領承攬報酬等情
    ；復參酌兩造並未具體約定系爭工程每半月期間內應完成之
    進度為何，被告雖主張原告需於107年5月15日完成工作並交
    付予被告，然其亦未能具體陳明原告每半月應完成之內容為
    何，而得以於每半月請領各該階段之報酬。顯見系爭契約係
    由原告依被告指示之派工人數進場施作，每日完成工作，並
    每半月請領報酬，其契約之標的係著重在原告每日依被告指
    定派工人數及工作內容，而完成一定之工作，故以施工人次
    日薪計酬，並計算加班費；而非約定連工帶料，由原告全程
    掌握工作進度、決定工程方法之總價承攬契約。
　⒉從而，足認兩造系爭契約係約定本件工作由原告每日依被告
    指示派足被告指定之施工人數、配合被告指示加班，並完成
    該日工作為已足，並以每半月結算該期間內所支出之人力及
    墊付之相關費用等成本，作為該部分之報酬。
　㈢原告得請求之報酬為若干？　
  ⒈原告有於附表各編號所示點工期間派工如各該工資請款明細
    表所載之人數及加班時數，並據此向被告請領報酬，被告業
    已分別給付如附表「被告已給付金額」欄之金額，業據原告
    提出各該期間之工資請款明細表（見本院卷一第158頁、第1
    62頁、第166頁、第122頁、第170頁、第174頁，清晰版見本
    院卷二第54至63頁）及匯款紀錄在卷可稽（見臺灣臺北地方
    法院109年度建字第109號卷【下稱北院卷】第37至39頁）；
    被告復就原告主張各該期間之派工人次及時數，於本院言詞
    辯論期日陳述「不爭執」（見本院卷一第181頁第15至19行
    ），而生民事訴訟法第279條第1項自認之效果。被告嗣雖復
    為爭執，然並未證明其前揭自認有何與事實不符或經他造同
    意，而有同條第3項撤銷自認之情事，而無從撤銷自認。
　⒉從而，堪認原告業已依兩造約定，派工完成每天被告指定之
    工作，是以原告請求被告依其每半月派工人數及加班時間之
    點工情形，給付如附表「本院准許金額」欄所示之點工報酬
    ，為有理由。
　⒊至原告請求附表各編號項目明細其中之墊付費用部分，經查
    ：原告提出之工資請款明細表，就附表編號3、5、6期間之
    墊付費用，雖有提出細項明細（見北院卷第53頁、第49頁、
    第65頁、第61頁、第71頁），然並未提出各該細項之單據或
    發票以證明確有該項支出；且附表編號4費用之請款單（見
    本院卷二第59頁），除就其主張附表編號3餘額「5,373元」
    重覆請求，並就附表編號1、2之墊付費用再為重覆請求，顯
    然有誤。被告復就墊付費用全部為爭執，是認原告就附表各
    編號之墊付費用，舉證尚有不足，其此部分請求應予駁回。
　⒋被告復抗辯原告施作之工程未完成，且有諸多瑕疵，並提出
    照片為證云云（見本院卷一第348至372頁）。惟按工作之完
    成與工作有無瑕疵，係屬兩事，此就民法第490條及第494條
    參照觀之，不難索解。是定作人於承攬人完成工作時，雖其
    工作有瑕疵，仍無解於應給付報酬之義務，僅定作人得定相
    當期限請求承攬修補，如承攬人不於所定期限內修補瑕疵，
    或拒絕修補，或其瑕疵不能修補者，定作人得依民法第494
    條之規定請求減少報酬而已（最高法院73年度台上字第2814
    號民事裁判要旨參照）。經查：本件兩造就系爭工程係約定
    以每日派工人數而完成當日工作，並以前揭方式計酬，業如
    前述，是原告於每日派工施作完成，即已完成工作，被告主
    張原告未完成工作，並不足採。另依前揭說明，系爭工程縱
    有瑕疵，被告復不得以此為由而拒絕給付報酬，是被告該部
    分抗辯亦無理由。
　⒌綜上所述，原告得請求被告給付如附表「本院准許金額」欄
    所示之點工報酬總計195萬4,895元；又被告業於107年9月29
    日依系爭切結書給付原告30萬元，是被告應再給付原告165
    萬4,895元之報酬。
　㈣被告雖主張兩造間另於107年9月29日簽立系爭切結書，終結
    兩造間系爭契約之權利義務關係云云，經查：系爭切結書係
    記載「阿爾砝形象國際有限公司（以下簡稱阿爾砝公司）與
    簡士然先生工程款事，簡士然先生委由第三人等向阿爾砝公
    司催促給付，今雙方同意阿爾砝公司於民國107年9月29日給
    付新台幣30萬元後，簡士然先生不得再委託第三人催收。惟
    恐口說無憑，特立切結書，以此為證。此致阿爾砝形象國際
    有限公司  立切結書人：簡士然…」等情，有系爭切結書在
    卷可稽（見北院卷第73頁）。觀諸系爭切結書全文，其簽立
    之緣由，係因原告「委由第三人」向被告催討工程款，原告
    承諾於被告給付30萬元後，「不得再委託第三人催收」；系
    爭切結書其上並無何原告就系爭契約拋棄其餘請求或同意不
    再向被告請求承攬報酬之文義。是以尚不得以系爭切結書即
    認原告就系爭契約剩餘之承攬報酬，業已拋棄其餘請求，而
    不得於本件訴訟主張。是被告前揭所辯，並不足採。
　㈤末按給付無確定期限者，債務人於債權人得請求給付時，經
    其催告而未為給付，自受催告時起，負遲延責任，其經債權
    人起訴而送達訴狀，或依督促程序送達支付命令，或為其他
    相類之行為者，與催告有同一之效力；又遲延之債務，以支
    付金錢為標的者，債權人得請求依法定利率計算之遲延利息
    ；又應付利息之債務，其利率未經約定，亦無法律可據者，
    週年利率為百分之5。民法第229條第2項、第233條第1項前
    段、第203條分別定有明文。故原告復請求自起訴狀繕本送
    達翌日（即109年3月13日，見北院卷第85頁）起至清償日止
    ，按年息5%計算之法定遲延利息，為有理由，亦應准許。
五、綜上所述，原告依系爭契約及承攬法律關係，請求被告給付
    165萬4,895元及自109年3月13日至清償日止，按年息5%計算
    之利息部分，為有理由，應予准許；逾此部分之請求，即屬
    無據，應予駁回。
六、本件兩造分別陳明願供擔保請准宣告及免為假執行，就原告
    勝訴部分，經核均無不合，爰分別酌定相當擔保金額准許之
    ；至原告敗訴部分，其假執行之聲請已因訴之駁回而失所附
    麗，應予駁回。　　
七、本件事證已臻明確，兩造所提其餘攻擊防禦方法及證據，經
    本院審酌後，核與本件判決結果不生影響，爰不一一論述，
    附此敘明。
八、訴訟費用負擔之依據：民事訴訟法第79條。　　
中　　華　　民　　國　　111 　年　　2 　　月　　16　　日
                  民事第三庭  法  官  陳菊珍
以上正本係照原本作成。 
如對本判決上訴，應於判決送達後20日內向本院提出上訴狀，若
委任律師提起上訴者，應一併繳納上訴審裁判費，否則本院得不
命補正逕行駁回上訴。
中　　華　　民　　國　　111 　年　　2 　　月　　16　　日
                              書記官  張淑敏
附表：（幣別：新臺幣）